臺北高等行政法院判決
　　　　　　　　　　　　　　　　　　 96年度訴字第744號
　　　　　　　　　　　　　　　.
原　　　告　時尚國際股份有限公司
代　表　人　甲○○
訴訟代理人　游孟輝律師
被　　　告　財政部臺北關稅局
代　表　人　李　茂（局長）
訴訟代理人　乙○○
上列當事人間因虛報進口貨物產地事件，原告不服財政部中華民
國95年12月21日台財訴字第09500584070號訴願決定，提起行政
訴訟。本院判決如下：
　　主  文
原告之訴駁回。
訴訟費用由原告負擔。
　　事  實
一、事實概要：原告於93年10月18日委由訴外人謙鵬有限公司（
    以下簡稱謙鵬公司）向被告報運進口LADIES KNITTING
    WEAR,BRAND：SE.AZUR（女性針織成衣）1批（報單號碼：第
    CL/93/276/10091號），原申報產地為香港，經電腦核定以
    C1（免審免驗）方式，按原申報事項通關放行在案。嗣被告
    據財政部關稅總局（以下簡稱關稅總局）94年3月21日（94
    ）緝三電字第0033號傳真電文通報實施事後稽核結果，發現
    來貨實際產地為中國大陸，且非屬經經濟部公告准許間接進
    口之大陸物品，因認原告涉有虛報進口貨物產地、逃避管制
    之行為，茲審酌貨物已放行，乃依海關緝私條例第37條第3
    項轉據同條例第36條第1項規定，核處貨價2倍之罰鍰計新台
    幣（下同）769,472元。原告不服，申經復查結果，未獲准
    變更，提起訴願，亦遭決定駁回，遂向本院提起行政訴訟。
二、兩造聲明：
　(一)原告聲明：
    1.訴願決定、復查決定及原處分均撤銷。
    2.訴訟費用由被告負擔。
　(二)被告聲明：
    1.駁回原告之訴。
    2.訴訟費用由原告負擔。
三、兩造爭點：原告是否有虛報進口貨物產地、逃避管制之行為
              ？
  (一)原告主張之理由：
    查原告於93年10月18日委託謙鵬公司報運進口LADIES
    KNITTING WEAR 1批，經電腦核定以C1（免審免驗）方式放
    行，詎時隔2年，被告未告知理由，逕稱系爭進口貨物為大
    陸物品，並處以原告貨價2倍之罰鍰，致原告蒙受重大損害
    。本件被告處分不顧法理、認定未有證據，完全未遵行行政
    程序法等相關規定，所為處分係屬違法，茲說明如下：
    1.本件進口貨物係原告向香港貿易商FAR`S PIECE GOODS
      CO.,LTD.（以下簡稱F.P.公司）購買，再由F.P.公司向香
      港製造工廠HIGH YIELD DEVELOPMENT LIMITED（以下簡稱
      H.Y.公司）下單，雖出貨地係中國上海，但並非中國大陸
      產製。系爭貨物放行1年後，原告接獲被告通知應補交香
      港產地證明，乃經請香港供應商提供產地證明，惟該供應
      商稱依香港政府之規定，產地證明需事先申請，或於出口
      後3個月內申請，逾期不予補發云云。由於被告太晚要求
      原告補提產地證明，自知理虧，故不肯請駐外單位查證所
      言是否屬實，仍以原告未能提供最具原產地證明力之產地
      證明以實其說為由，逕自研判系爭來貨原產地為中國大陸
      ，認事用法顯有違誤。
    2.又訴願決定以經被告委請遠東貿易服務中心駐香港辦事處
      （以下簡稱駐港辦事處）查證結果，該處於95年10月31日
      以港經發字第09500613100號函（以下簡稱駐港辦事處95
      年10月31日函）復略以香港公司註冊處及商業登記署並無
      本件香港貿易商F.P.等公司登記資料等語，認定原告對於
      所稱本件來貨於香港產製後，先送至上海，徒增運費之產
      銷行為，亦未能合理說明，核無可採。惟查原告已數度以
      說明書說明系爭貨物之交易過程，並提供生產工廠之資料
      、工廠登記證、運送至上海倉庫整燙等運送單及雙方買賣
      契約等供被告查核，且已提供多年來與F.P.公司交易之銀
      行信用狀等文件，足證確有該公司存在，被告以與事實不
      符之函覆作為處分依據，顯然違法，況若有疑義，被告誠
      應本於職權查證，以期勿枉勿縱，若不能查證，亦應接受
      原申報產地，始屬合法。
    3.再自訴願決定以被告依關稅法第13條「海關於進出口貨物
      放行之翌日起6個月內通知實施事後稽核者，得於進出口
      貨物放行之翌日起2年內，對納稅義務人、貨物輸出人或
      其關係人實施之。．．．」規定，於放行之翌日（放行日
      期為93年10月18日）起6個月內通知原告實施事後稽核，
      於法並無不合，及本件被告依關稅法第13條規定實施事後
      稽核，原告自無從主張適用關稅法第18條第1項後段「該
      進口貨物除其納稅義務人或關係人業經海關通知依第13條
      規定實施事後稽核者外，如有應退、應補稅款者，應於貨
      物放行之翌日起6個月內，通知納稅義務人，逾期視為業
      經核定。」規定等節觀之，可知本件處分依據係關稅法第
      13條規定之事後稽核結果，故得於出口貨物放行之翌日起
      2年內為之。惟查事實並非如此，蓋被告實施事後稽核結
      果，因查無實據而予結案，已無關稅法第13條規定之適用
      ，被告所為處分依據既非關稅法第13條規定，即應適用關
      稅法第18條第1項後段之「業經核定」，是本件通知原告
      實施事後稽核已違法定期限，於法不合。綜上所述，本件
      確非為一般進口虛報產地案件，被告違法處分至為明確，
      訴願決定、復查決定及原處分均應予撤銷。
　(二)被告答辯之理由：
    1.按「報運貨物進口而有左列情事之一者，得視其情節輕重
      ，處以所漏進口稅額2倍至5倍之罰鍰，或沒入．．．：．
      ．．四、其他違法行為。」、「有前2項情事之一而涉及
      逃避管制者，依前條第1項及第3項論處。」及「私運貨物
      進口、出口或．．．者，處貨價1倍至3倍之罰鍰。」，分
      別為海關緝私條例第37條第1項、第3項及第36條第1項所
      明定。
    2.本件原告於93年10月18日委由謙鵬公司向被告報運進口貨
      物1批（報單號碼：第CL/93/276/10091號），原申報貨物
      名稱為LADIES KNITTING WEAR,BRAND:SE.AZUR，產地為香
      港，經電腦篩選按免審免驗方式(C1)通關放行在案。嗣據
      關稅總局94年3月21日(94)緝三電字第0033號傳真電文略
      以「．．．說明：一、時尚國際股份有限公司於94年1月
      24日向貴局報運進口香港製“AZUR FEMME”LADIES
      KNITTED WEAR 1批（進口報單第CL/94/276/31102號），
      ．．．查驗結果原申報產地HK更正為CN，貴局已繕S/R。
      二、查該公司於93年10月18日曾向貴局報運進口香港製
      LADIES KNITTING WEAR 1批(進口報單第CL/93/276/10091
      號）．．．，經核報單所載之貨名、廠牌、報關公司及起
      運口岸與前述報單相同，是以原申報產地香港似有可疑，
      請複核。．．．」等語，經被告複核結果，系爭貨物裝貨
      地為PVG（上海浦東），被告為認定貨物產地之需要，乃
      依「進口貨物原產地認定標準參考事項」（以下簡稱原產
      地認定標準參考事項）第5條之規定，於94年6月7日以北
      棧三(五)進字第9404號函請原告於文到14日內提供運送文
      件、雙方買賣契約、產地證明等3項文件憑核，惟原告雖
      提供前2項文件，卻未能提供最具原產地證明力之「產地
      證明」，被告遂依原產地認定標準參考事項第8條之規定
      ，依既有事證逕予認定系案貨物產地為中國大陸，屬行為
      時未經經濟部公告准許進口之大陸物品，經核並無違誤。
    3.茲原告訴稱依香港政府規定，產地證明須事先申請，或於
      出口後3個月內申請，被告太晚要求原告補提產地證明，
      自知理虧，乃不肯請駐外單位查證所言是否屬實云云。第
      按「海關對進口貨物原產地之認定，應依原產地認定標準
      辦理，必要時，得請納稅義務人提供產地證明文件。．．
      ．」、「進口貨物原產地由進口地關稅局認定，．．．。
      」，分別為關稅法第28條第1項、進口貨物原產地認定標
      準第4條所明定。本件被告為確認系爭貨物產地，防止未
      經經濟部開放准許輸入之大陸物品以不實之文件假第三地
      迂迴進口，自得依前開規定請原告提供產地證明文件。是
      以，原告主張產地證明須事先申請等語縱然屬實，亦不能
      據此免於檢具該產地證明文件供參，所稱殊無足採。
    4.又原告主張其已提出生產工廠之資料、工廠登記證、運送
      至上海倉庫整燙等之運送單及雙方買賣契約等件，被告所
      稱香港公司註冊處及商業登記屬並無F.P.公司資料一節亦
      提供多年來交易之銀行開狀信用狀等文件，可見確有F.P.
      公司存在，被告如有疑義，應本於職權予以查證清楚等語
      。經查本件經委請駐港辦事處查證結果，該處函復略以香
      港公司註冊處及商業登記署並無本件香港製造工廠H.Y.公
      司、賣方SHENGXIANG KNITTWEAR CO.,LTD.及貿易商F.P.
      公司之資料等情在案，則原告所提相關證明文件自無從採
      信。再者，前開H.Y.公司等既未經登記，或可稱之為地下
      公司，其所開立有關買賣、運送等文件之公信力自為堪慮
      ，是被告逕認原告所提供文件不足採據，洵屬適法妥當。
    5.至原告所稱本件經被告實施事後稽核結果，因查無實據而
      予結案，即已無該關稅法第13條之適用，而應適用關稅法
      第18條第1項後段「業經核定」之規定，故本件通知原告
      實施事後稽核已違法定期限，於法不合一節。第以關稅法
      第13條第1項「海關於進出口貨物放行之翌日起6個月內通
      知實施事後稽核者，得於進出口貨物放行之翌日起2年內
      ，對納稅義務人、貨物輸出人或其關係人實施之。依事後
      稽核結果，如有應退、應補稅款者應自貨物放行之翌日起
      3年內為之。」及第18條第1項「為加速進口貨物通關，海
      關得按納稅義務人應申報之事項，先行徵稅驗放，事後再
      加審查；該進口貨物除其納稅義務人或關係人業經海關通
      知依第13條規定實施事後稽核者外，如有應退、應補稅款
      者，應於貨物放行之翌日起6個月內，通知納稅義務人，
      逾期視為業經核定。」之規定，為先放後核制度，係對於
      有應退、應補稅款之完稅價格或稅則號別之核定者而為之
      規定；至於如有涉及虛報或逃避管制之情事者，則應依關
      稅法第94條「進出口貨物如有私運或其他違法漏稅情事，
      依海關緝私條例及其他有關法律之規定處理。」及海關緝
      私條例第44條「有違反本條例情事者，除依本條例有關規
      定處罰外，仍應追徵其所漏或沖退之稅款。但自其情事發
      生已滿5年者，不得再為追徵或處罰。」等規定處理，其
      追徵或處罰期限為5年。本件原告涉及虛報進口貨物產地
      、進口大陸物品、逃避管制之行為，違反海關緝私條例第
      37條第3項之規定甚明，被告依該條例條項論處，而不依
      關稅法第18條規定處理，洵無違誤。綜上所述，原告之訴
      為無理由，應予駁回。
　　理  由
一、本件起訴時被告之代表人為王次朗，嗣於本件訴訟程序進行
    中變更為許盧節英，再變更為李茂，茲由其分別聲明承受訴
    訟，核均無不合，皆應予准許，合先敘明。
二、按「報運貨物進口而有左列情事之一者，得視情節輕重，處
    以所漏進口稅額2倍至5倍之罰鍰，或沒入或併沒入其貨物。
    ．．．四、其他違法行為。」、「有前2項情事之一而涉及
    逃避管制者，依前條第1項及第3項論處。」、「私運貨物進
    口、出口或經營私運貨物者，處貨價1倍至3倍之罰鍰。」「
    前2項私運貨物沒入之。」，海關緝私條例第37條第1項第4
    款、第3項、第36條第1項、第3項分別定有明文。又按進口
    非屬台灣地區與大陸地區貿易許可辦法第7條規定准許輸入
    之大陸地區物品者，即構成進口禁止輸入之物品而涉及逃避
    管制之違法行為，合先說明。
三、次按法律內容無法鉅細靡遺，一律加以規定，其屬細節性、
    技術性之事項，法律自得授權主管機關以命令定之，俾利法
    律之實施。而行政機關基於此種授權，在符合立法意旨且未
    逾越母法規定之限度內所發布之施行細則或命令，自為憲法
    之所許，此參照司法院大法官會議釋字第480號解釋理由書
    意旨亦明。本件原告於93年10月18日委由謙鵬公司向被告報
    運進口LADIES KNITTING WEAR,BRAND：SE.AZUR（女性針織
    成衣）1批（報單號碼：第CL/93/276/10091號），原申報產
    地為香港，經電腦核定以C1（免審免驗）方式，按原申報事
    項通關放行在案。嗣據關稅總局94年3月21日（94）緝三電
    字第0033號傳真電文通報，實施事後稽核結果，來貨實際產
    地為中國大陸，且非屬經經濟部公告准許間接進口之大陸物
    品，被告認原告涉有虛報進口貨物產地、逃避管制之情形，
    有進口報單等影本附於原處分卷可稽。原告對系爭貨物係申
    報產地為香港一節並不爭執，惟以系爭進口貨物產地確係香
    港，原告已提出生產工廠之資料、工廠登記證、運送至上海
    倉庫整燙等運送單及雙方買賣契約等文件，被告不應率斷本
    件有虛報進口貨物產地之情事，所為處分自有違誤等語資為
    主張。茲本件爭點厥為原告是否有虛報進口貨物產地、逃避
    管制之行為？經查：
    (一)按「海關於進出口貨物放行之翌日起6個月內通知實施事
      後稽核者，得於進出口貨物放行之翌日起2年內，對納稅
      義務人、貨物輸出人或其關係人實施之。依事後稽核結果
      ，如有應退、應補稅款者，應自貨物放行之翌日起3年內
      為之。」，為關稅法第13條第1項所明定。所稱退補稅款
      核定期限，係指「先放後核」報關與查驗之稽徵程序，至
      於依關稅法規定應徵之關稅、滯納金或罰鍰，依關稅法第
      9條第1項之規定則有5年之徵收期間，而進口貨物如有私
      運或其他違法漏稅情事，依關稅法第94條「進出口貨物如
      有私運或其他違法漏稅情事，依海關緝私條例及其他有關
      法律之規定處理。」之規定，應依海關緝私條例及其他有
      關法律之規定處理，已無關稅法第13條第1項規定之適用
      。又有關追徵或處罰之期間，依海關緝私條例第44條規定
      ，係指違反海關緝私條例情事發生未滿5年。本件原告向
      被告報運進口系爭貨物之時間為93年10月18日，而被告處
      分日期為94年11月22日，自仍在上開事後稽核或追徵或處
      罰期限內，況因本件係依海關緝私條例第44條規定辦理，
      與關稅法尚屬無涉，其查處期間為5年，故被告所為處分
      尚未逾法定期間，至為顯然；而被告據以處分之法條即海
      關緝私條例第37條第1項、第3項、第36條第1項，均經法
      律明文加以規範，原告所謂本件業經通關審驗放行提領即
      不得再行追徵或處罰云云，顯係誤解，又被告認原告有虛
      報進口貨物產地、逃避管制之情事，衡酌系爭貨物已押款
      放行提領完畢，所為核定（課處貨價2倍罰鍰）既在海關
      緝私條例第36條第1項所規定『貨價1倍至3倍之罰鍰』法
      定裁罰範圍內，所為裁量尚稱允當，要無違比例原則可言
      ，亦無裁量瑕疵情形，原告所稱委無可採。
    (二)本件原告主張系爭進口貨物係其向香港貿易商F.P.公司購
      買，再由F.P.公司向香港製造工廠H.Y.公司下單，然查原
      告所稱之出口商F.P.公司非惟與進口報單所載之賣方
      SHENGXIANG KNITWEAR CO.,LTD.（以下簡稱S.K.公司）不
      同，且我駐港辦事處向香港公司註冊處及商業登記署查證
      結果，亦無F.P.公司、H.Y.公司及S.K.公司等公司之登記
      資料，有駐港辦事處95年10月31日函影本在卷為憑，是原
      告所稱之出口商F.P.公司及製造工廠H.Y.公司是否存在，
      即有可議。第以系爭進口女性針織成衣貨物並非高單價商
      品，苟原告所稱其產地係香港一節為真，以本件捨近求遠
      以迂迴轉運方式（暫且不論原告所言運送至上海倉庫整燙
      是否為真）由中國大陸上海浦東裝船出口觀之，非惟有違
      一般貿易常態，亦與營業成本收入配合原則相悖，本啟人
      疑竇；且如原告主張系爭進口貨物之產地確係香港屬實，
      依常理，該等貨物亦須自香港出口報關，斷無憑空出口之
      可能，但原告僅提出運送單，迄未提出系爭貨物自香港出
      口至中國大陸之出口、進口報單及自上海再出口之報單暨
      相關通關文件資料供查，至原告所稱香港貿易商（姑且不
      論駐港辦事處向香港公司註冊處及商業登記署查無F.P.、
      H.Y.公司等公司資料）以需事先申請或於出口後3個月內
      申請產地證明，逾期不予補發云云，乃僅單就產地證明而
      言，與上述系爭貨物自香港出口至上海之出口、進口報關
      通關文件係屬二事，亦不得諉為毋需提出該等進出口文件
      之藉口，自難信其所言為實在。又關稅總局所頒布之進口
      貨物原產地認定標準參考事項固係供參考之用，惟個案仍
      得依實況審查認定，此乃屬被告之執掌範疇，要難以原告
      業依原產地認定標準參考事項第5 條第1 款規定提出買賣
      契約、運送文件等件，即謂被告不得依職權再予調查產地
      認定委員會審查有與該參考事項之內容不合之情況。況原
      告在復查時曾經提出一份提單以資證明係香港製造商H.Y.
      公司出貨至上海之證明，然查其上所載貨物之名稱、數量
      、完稅價格等與本件進口報單全部不符，殊難謂其所提運
      送文件內容為真實，自不得資為何有利之證明。是被告依
      系爭進口貨物之原始提單所載，以裝載上開進口貨物之貨
      櫃係由中國大陸PVG （上海浦東）裝運來基隆港，其起運
      口岸為中國大陸上海浦東，並為原告所不爭執，而認裝載
      系爭進口貨物之貨櫃非自香港起運，乃依原產地認定標準
      參考事項第5 條之規定，通知原告提供運送文件、雙方買
      賣契約、產地證明等3 項文件供核，原告雖提供前2 項文
      件（其中H.Y.公司出貨至上海之證明即提單內容與本件來
      貨不符，如前所述），卻迄未能提供產地證明，遂依原產
      地認定標準參考事項第8 條之規定，認定系爭進口貨物之
      原產地為中國大陸，自非無憑，徵之司法院大法官會議釋
      字第480 號解釋理由書意旨，並未有逾越或濫用裁量權之
      情形，難謂於法律有何牴觸，原告所稱實無足取。故被告
      以原告有虛報進口貨物產地，輸入未經許可之中國大陸產
      製貨物，有逃避管制之行為，而依海關緝私條例第37條第
      3 項規定轉據同條例第36條第1 項規定，據以課處罰鍰，
      自屬有據。
    (三)第以為確保進口稅捐核課暨貨物查驗之正確性，貨物進口
      人就所運貨物本即負有誠實申報名稱、品質、產地等義務
      ，本件原告既係專業商，當對買賣標的物內容及我國貿易
      法令甚為熟稔，本應就出賣人所交付之貨品，予以特別審
      慎注意，主動查明，再誠實申報，藉以防止進口管制物品
      之情事發生，況現今市場大陸物品充斥，乃眾所周知之事
      ，其更應注意事前查證來貨是否為大陸物品，惟其仍疏於
      注意，於進口本件貨物之初未予查明貨物產地，嗣於系爭
      貨物報關前亦未向出口商查證確認來貨產地及製造商等，
      卻仍謊報產地為香港，除違反誠實申報之義務外，其具有
      逃避管制之故意，甚為顯然。從而被告以原告有虛報進口
      貨物產地，輸入未經許可之中國大陸產製貨物，有逃避管
      制之行為，而據以課處罰鍰（貨物已放行提領），揆諸首
      揭法條規定及說明，並無違誤，復查決定及訴願決定遞予
      維持，亦均無不合，原告徒執前詞，訴請撤銷，為無理由
      ，應予駁回。另兩造其餘之主張及陳述等，因與本件判決
      結果不生影響，爰不予一一指駁論述，附此敘明。
據上論結，本件原告之訴為無理由，依行政訴訟法第98條第1項
前段，判決如主文。
中　　華　　民　　國　　96　　年　　9　　 月　　6　　 日
                         第七庭審判長法  官　李得灶
                                     法  官　林玫君
                                     法  官　林育如
上為正本係照原本作成。
如不服本判決，應於送達後20日內，向本院提出上訴狀並表明上
訴理由，如於本判決宣示後送達前提起上訴者，應於判決送達後
20日內補提上訴理由書（須按他造人數附繕本）。
中　　華　　民　　國　　96　　年　　9　　 月　　6　　 日
　　　　　　　　　　　　　　　       書記官　陳圓圓
